臺灣臺北地方法院民事判決　　　　　　96年度重訴字第1045號
原　　　告　 丁○○
訴訟代理人　 丙○○
　　　　　　 甲○○
被　　　告　 乙○○
訴訟代理人　 廖振洲律師
上列當事人間請求給付違約金事件，本院於中華民國96年8月16
日言詞辯論終結，判決如下：
    主  文
原告之訴駁回。
訴訟費用由原告負擔。
    事實及理由
甲、程序方面
    原告原起訴主張：「(一)被告應給付原告新台幣（下同）800
    萬元，及自起訴狀繕本送達之日起至清償日止，按年息5%計
    算之利息。(二)原告願供擔保，請准宣告假執行。」，嗣於民
    國（下同）96年8月16日更正訴之聲明（詳本院卷第66頁言
    詞辯論筆錄）為：「(一)被告應給付原告800萬元，及自起訴
    狀繕本送達之翌日起至清償日止，按年息5%計算之利息。(二)
    原告願供擔保，請准宣告假執行。」，核屬訴之聲明之更正
    ，應予准許，合先敘明。
乙、實體方面
一、原告起訴主張：
    其於94年9月12日向被告購買坐落於台北市○○○路○段68巷
    23號暨同路段62巷39號之房屋（下稱系爭房屋）及其坐落於
    台北市○○區○○段4小段612地號之土地（下稱系爭土地）
    ，約定買賣價金為1,100萬元，原告並於簽訂不動產買賣契
    約書（下稱系爭買賣契約）時，給付買賣價金頭期款400萬
    元予被告。又因系爭房屋部分坐落於與系爭土地同小段之台
    北市政府所有非公用土地611、612地號上，是雙方於系爭買
    賣契約中約定被告須無條件配合原告向台北市政府辦理土地
    申租及申購；而原告於申購完成時始給付買賣價金尾款。詎
    雙方簽訂系爭買賣契約至今，被告仍未提供相關過戶文件予
    原告辦理後續所有權移轉事宜，原告多次向被告請求配合辦
    理，惟其均置之不理，且依系爭買賣契約第8條第4項規定，
    被告應先向台北市政府財政局墊付補償金以後，再由原告給
    付予被告，然被告均未繳納補償金，因此被告違反契約。為
    此，爰依系爭買賣契約第7條後段之約定，解除買賣契約並
    請求被告返還其所收之款項，合計800萬元等語。並聲明：
    (一)被告應給付原告800萬元，及自起訴狀繕本送達之翌日起
    至清償日止，按年息5%計算之利息。(二)原告願供擔保，請准
    宣告假執行。
二、被告則以：
    依系爭買賣契約第5條第l項約定，買賣契約之履行清償期尚
    未屆至，原告不得請求被告交付買賣標的移轉登記所需之資
    料。又依系爭買賣契約第8條第l項、第4項之約定，被告僅
    需配合原告具名向台北市政府財政局辦理申購與系爭土地同
    小段之61l、613、614、606及617地號土地手續，然原告並
    未通知被告如何配合辦理相關手續，且原告亦未繳納系爭房
    屋占用非公用土地611、613地號土地之無權占用使用補償金
    全部金額，被告並多次以口頭或存證信函告知原告，惟原告
    均未置理，致系爭買賣契約無法繼續履行，是被告並無違約
    之情事，則原告依系爭買賣契約第7條，主張解除買賣契約
    並請求被告給付違約金800萬元，顯無理由等語置辯。並聲
    明：(一)原告之訴及其假執行之聲請均駁回。(二)如受不利之判
    決，被告願供擔保請准宣告免為假執行。
三、兩造不爭執之事實：
 (一) 原告於94年9月12日向被告購買系爭房地（即坐落於台北市
    ○○○路2段68巷23號暨同路段62巷39號之房屋及坐落於台
    北市○○區○○段4小段612地號之土地），約定買賣價金為
    1,100萬元，原告並於簽訂不動產買賣契約書時，給付買賣
    價金頭期款400萬元予被告。
 (二) 系爭房屋部分面積坐落於與系爭土地同小段之台北市政府所
    有非公用土地611、612地號上，依國有非公用不動產被佔用
    之處理要點及辦理國有財產法之規定，須於繳清無權佔用期
    間之使用補償金後，始得向台北市政府財產局辦理土地申租
    申購。
四、本院得心證之理由：
    原告主張被告於簽訂系爭買賣契約後，遲未提供相關過戶文
    件予原告辦理後續所有權移轉事宜，亦未繳納補償金予台北
    市政府財政局，顯違反系爭買賣契約第7條之約定，自得解
    除買賣契約並請求被告加倍返還其所收之款項等語；但為被
    告所否認，並以前開情詞置辯。是以本件之爭點在於，被告
    是否有違約之情事？經查：
 (一) 系爭契約第5條第1款約定：「乙方（即被告）應將本買賣標
    的移轉登記（即過戶）所需之書類、即證明文件，並蓋妥印
    鑑於國有土地核准申購之同時，交由甲方（即原告）所指定
    之地政士，辦理權利移轉登記手續... 」，足見須在國有土
    地核准申購時，被告始有將相關文件提供予原告之義務，然
    依國有非公用不動產被占處理要點第二點、辦理國有財產法
    第52條之2讓售案件注意事項第13條第2項第6款規定，占用
    非公用土地者須繳清無權占用期間之使用補償金後始得向管
    理者申購土地，本件並未繳清無權占用使用補償金、尚無法
    向台北市財政局申購土地等情，為兩造所不爭執，則被告履
    行上開義務之清償期既尚未屆至，原告主張被告未提供過戶
    文件而有違約情事云云，即不可採。
 (二) 又依系爭契約第8條第4款約定：「本約房屋佔用市有土地之
    『無權占用使用補償金』全部金額（含過去及未來），除乙
    方已繳納之部分外，其餘尚未繳納部分全部由甲方負擔繳納
    」，是依系爭契約規定，無權占用使用補償金應由原告負擔
    ，則原告主張被告應先向台北市政府財產局繳納補償金云云
    ，顯屬無據，其主張被告違約，亦不足採。
五、綜上所述，本件被告並無違約情事，從而原告依系爭契約第
    7條規定，請求被告加倍返回所收款項共800萬元，及自起訴
    狀繕本送達之翌日起至清償日止，按年息5%計算之利息，為
    無理由，應予駁回。原告之訴既經駁回，其假執行之聲請亦
    失所依附，應併予駁回。
六、結論：原告之訴為無理由，依民事訴訟法第78條規定，判決
    如主文。
中　　華　　民　　國　　96　　年　　8 　　月　　30　　日
                  民事第五庭    法　官　蔡如琪
以上正本係照原本作成
如對本判決上訴，須於判決送達後20日內向本院提出上訴狀
中　　華　　民　　國　　96　　年　　8 　　月　　30　　日
                    　　　　　　書記官　劉寶鈴
